【裁判字號】    97,抗,102
【裁判日期】    970408
【裁判案由】    假扣押
【裁判全文】
臺灣高等法院高雄分院民事裁定           97年度抗字第102號
抗  告  人  譯駿營造有限公司
法定代理人  丁○○
相  對  人  乙○○
            丙○○
            甲○○
上列抗告人與相對人乙○○、丙○○、張炳富間因聲請假扣押事
件，對於中華民國97年2 月19日臺灣屏東地方法院97年度裁全字
第384 號所為裁定，提起抗告，本院裁定如下：
    主  文
抗告駁回。
抗告程序費用由抗告人負擔。
    理  由
一、抗告意旨略以：相對人曾具狀聲請假扣押，惟因對於「是否
    有日後不能強制執行或甚難執行之虞」之假扣押原因，僅於
    原法院民事聲請狀中記載「為恐債務人（即抗告人）有變賣
    財產脫產之虞」一語，而未為任何釋明，並不符合聲請假扣
    押裁定之要件，經鈞院駁回其聲請確定，詎料，相對人於民
    國（下同）97年2 月18日重新聲請本件假扣押，其聲請狀內
    對於「是否有日後不能強制執行或甚難執行之虞」之假扣押
    原因，仍無隻言片語之記載釋明，仍僅於原法院民事聲請狀
    中記載「為恐債務人（即抗告人）有變賣財產脫產之虞」一
    語，與先前聲請內容完全相同，應認相對人之聲請不符合假
    扣押之要件，又相對人聲請扣押之債權額，高達新台幣600
    萬元，且已向第三人屏東縣鹽埔鄉公所扣押抗告人所得請領
    之工程款，而該筆工程款對於抗告人營運甚為重要，原法院
    僅命相對人提出60萬元之擔保，金額過低，顯然不足擔保抗
    告人日後所受損失之補償，綜上，抗告理由所指原裁定皆未
    審酌，顯有違誤，為求予廢棄原裁定等語。
二、按民事訴訟法第526 條第2 項既規定：「前項釋明如有不足
    ，而債權人陳明願供擔保或法院認為適當者，法院得定相當
    之擔保，命供擔保後為假扣押」，其修正理由為：「依原第
    2 項規定，債權人得供擔保以代釋明，惟債權人聲請假扣押
    ，應使法院信其請求及假扣押之原因大致為正當，故仍應盡
    其釋明責任。然其釋明如有不足，為補強計，於債權人陳明
    就債務人可能遭受之損害願供擔保並足以補釋明之不足，或
    於法院認以供擔保可補釋明之不足並為適當時，法院均可斟
    酌情形定相當之擔保，命債權人供擔保後為假扣押，爰修正
    第2 項」，可知債權人應先就假扣押之原因，盡其釋明之責
    ，必待釋明仍有不足者，始得以供擔保補釋明之欠缺，倘債
    權人未為任何釋明，縱其陳明願供擔保，仍不得認該擔保已
    補釋明之完全欠缺，其假扣押之聲請自不應准許。另依最高
    法院48年台抗第18號判例意旨，法院就債務人因假扣押或假
    處分所受損害，命債權人預供擔保者，其金額之多寡應如何
    認為相當，原屬於法院職權裁量之範圍，非當事人所可任意
    指摘。
三、經查，本件相對人於97年2 月18日具狀聲請假扣押，主張其
    分別對抗告人有300 萬元（相對人乙○○部份）、150 萬元
    （相對人丙○○部份）、150 萬元（相對人甲○○部份），
    固僅提出陳情書、屏東縣鹽埔鄉公所96年9 月6 日鹽鄉建字
    第0960007088號函、照片影本為證（原審卷第5 至10頁），
    惟嗣於97年2 月22日提出補正狀，除提出民事起訴狀影本及
    抗告人財政部財產歸屬資料清單（原審卷第15至19頁）外，
    並陳明抗告人已無財產，為恐抗告人有脫產之虞爰聲請假扣
    押等語，應認相對人已就日後有不能強制執行或甚難執行之
    虞之假扣押請求之原因已有釋明。原審認相對人固未盡完全
    釋明之責，惟相對人既陳明願供擔保，應足補其釋明之欠缺
    ，而命相對人3 人依序各供擔保30萬元、15萬元、15萬元後
    ，各得就抗告人之財產為假扣押，經核並無違誤，抗告人以
    相對人未為釋明云云，洵無可採。抗告人稱，原裁定所定之
    擔保金過低，顯有不當云云，依上開說明，法院斟酌於本案
    判決已繫屬原審法院（97年度訴2 號），其審判需耗時日，
    釋明程度、損害情形等情，酌定擔保金係法院職權事項，原
    裁定命相對人供擔保60萬元，雖未於理由中交侍清晰，但金
    額尚無不當。抗告意旨指摘原裁定不當，求予廢棄為無理由
    ，應予駁回。
據上論結，本件抗告為無理由，依強制執行法第30條之1 、民事
訴訟法第495 條之1 、第449 條第1 項、第95條、第78條，裁定
如主文。
中    華    民    國    97    年    4     月    8     日
                              民事第六庭
                                  審判長法官  許明進
                                  法      官  徐文祥
                                  法      官  張明振
以上正本證明與原本無異。
如不服本裁定應於送達後10日內向本院提出再抗告狀 (並按他造
當事人之人數附繕本)， 並繳納再抗告費新臺幣1,000 元。再為
抗告應以適用法規顯有錯誤為理由，並經本院之許可，該許可以
原裁定所涉及之法律見解具有原則上之重要性者為限，並委任律
師為代理人。
抗告人之配偶、三親等內之血親、二親等內之姻親，或抗告人為
法人、中央或地方機關時，其所屬專任人員具有律師資格並經法
院認適當者，亦得為第三審代理人。抗告人或其法定代理人具有
律師資格者及前項情形，應於提起抗告或委任時釋明之。
中    華    民    國    97    年    4     月    9     日
                                  書  記  官  黃琳群
                                                      q


司法院資訊處製作；財團法人民間司法改革基金會備份。
